【裁判字號】    89,判,3867
【裁判日期】    891228
【裁判案由】    營利事業所得稅
【裁判全文】
最  高  行  政  法  院  判  決                  八十九年度判字第三八六七號
    原      告  長業廣告事業有限公司
    代  表  人  甲○○
    被      告  財政部臺灣省中區國稅局
    代  表  人  楊重華
右當事人間因營利事業所得稅事件，原告不服行政院中華民國八十八年一月十六日台
八八訴字第二三○九號再訴願決定，提起行政訴訟。本院判決如左：
    主  文
原告之訴駁回。
訴訟費用由原告負擔。
    事  實
緣原告八十一年度營利事業所得稅結算申報，原經被告核定有案。嗣被告查獲其取得
虛設行號統一發票致虛增營業成本新台幣（以下同）四、三四五、四四五元，除核定
補徵當年度營利事業所得稅一、○八六、三六○元外，並依行為時所得稅法第一百十
條第一項規定按所漏稅額科處一倍之罰鍰一、○八六、三○○元；又原告本期銷貨發
票存根聯未依規定保存憑證計五、一三三、三三四元，乃依行為時稅捐稽徵法第四十
四條規定按查明認定之總額科處百分之五罰鍰二五六、六六七元。原告不服，申經復
查結果，未准變更，提起訴願，亦遭決定駁回，復提起再訴願，經行政院台八八訴字
第二三○九號再訴願決定：「原決定及原處分關於未依規定保存憑證科處罰鍰部分均
撤銷，由原處分機關另為適法之處分。其餘部分之再訴願駁回。」原告就駁回再訴願
部分，仍未甘服，遂提起行政訴訟，茲摘敘兩造訴辯意旨如次：
原告起訴意旨略謂：
一、本公司於民國八十一年間與美鴻建設股份有限公司簽訂「豐原尊龍」企劃銷售合
    約，因而取得漢泰行開立之進項統一發票；台中市分局於查核本公司八十一年營
    利事業所得稅時，依所提示之企劃銷售代理合約書內容第九條所載：「接待中心
    與樣品屋由甲方（美鴻建設股份有限公司）負責搭建」，據以認定本公司所承攬
    之銷售代理案，並未包括接待中心及樣品屋之搭建費用。
二、本公司對「豐原尊龍」銷售案之承攬確未負責接待中心之搭建，惟企劃銷售代理
    合約書中第六條約定同時記載：「銷售計劃、市場調查以及廣告企劃，皆由乙方
    （本公司）全權負責處理」。企劃銷售代理合約書第六條及第九條條約內容，主
    要係因美鴻建設股份有限公司為整體規劃建築工地、工務所及接待中心坐落位置
    而由該公司負責搭建；而本公司既已承攬該公司之銷售案，為使廣告效果達到最
    大，接待中心之內部裝潢設計及廣告企劃乃由本公司全權負責處理。因此，本公
    司取得漢泰行之「裝潢建材」進項統一發票，並據以列報為營業成本；且接待中
    心之「搭建」及為達可供使用狀態之「裝潢」確有不同，本公司所取得建材確有
    進貨事實，且為必要之成本費用。被告僅因臺灣臺北地方法院八十四年度訴緝字
    第三四四號刑事判決，漢泰行為虛設行號廠商，即認定系爭交易無進貨事實，此
    舉過於輕率。
三、另依行政法院八十五年度判字第一六七○號判決：「稽徵機關不得僅以廠商進貨
    對象為虛設行號而置廠商實際交易行為於不顧」且行政法院八十五年度判字第二
    六六號判決亦明確表示：「有進貨事實而不知情取得虛設行號之統一發票不宜遽
    予認定虛報進項稅額。」
四、再者，本公司與漢泰行交易行為發生於民國八十一年間，該公司係於八十四年始
    經臺灣臺北地方法院刑事判決為虛設行號，根據法律不溯既往原則，本公司與漢
    泰行交易時，其為正常營業之廠商，如何查明日後可能因業務或財務關係而淪為
    以出售發票謀利之虛設行號廠商，且依行政法院八十五年度判字第四九三號判決
    表示，不同意稅捐單位將舉證責任推給企業。漢泰行開立之發票亦依正常程序申
    領，並向主管稽徵機關購得，絕非自行印製；另依行政法院八十五年度判字第二
    一六號判決說明雖營利事業有開立不實統一發票之情形，但未能明確指明係開給
    那一家營利事業，則稽徵機關不能據以推定接受統一發票之營利事業有違法事實
    意旨，被告僅因本公司非以支票作為付款工具即否認交易事實，顯不合理。
五、本公司主要經營代理廣告業務，進項金額雖大，但僅賺取中間差額利潤，若依原
    核定則本公司為暴利廠商，可見被告之核課並未查明事實。爰請求判決撤銷原處
    分、訴願決定及再訴願決定等語。
被告答辯意旨略謂：
一、補徵營利事業所得稅部分：（一）按「稅捐之核課期間，依左列規定：一、依法
    應由納稅義務人申報繳納之稅捐，已在規定期間內申報，且無故意以詐欺或其他
    不正當方法逃漏稅捐者，其核課期間為五年。．．．在前項核課期間內，經另發
    現應徵之稅捐者，仍應依法補徵或並予處罰，．．．」、「納稅義務人應於每年
    二月二十日起至三月底止，填具結算申報書，向該管稽徵機關，申報其上一年度
    內構成綜合所得總額或營利事業收入總額之項目及數額，以及有關減免、扣除之
    事實，並應依其全年應納稅額減除暫繳稅額、尚未抵繳之扣繳稅額及可扣抵稅額
    ，計算其應納之結算稅額，於申報前自行繳納。」分別為行為時稅捐稽徵法第二
    十一條及所得稅法第七十一條第一項所明定。（二）查本件原告八十一年度營利
    事業所得稅結算申報，原經本局初查核定有案，嗣本局查獲原告取得經臺灣臺北
    地方法院八十四年度訴緝字第三四四號刑事判決認定無進銷營業事實之漢泰行所
    開立之不實統一發票四、四○○、○○○元，致虛增當年度營業成本四、三四五
    、四四五元（原告自行調減營業成本五四、五五五元），乃剔除該部分營業成本
    四、三四五、四四五元，補徵當年度營利事業所得稅一、○八六、三六一元。原
    告不服，以系爭營業成本係施作樣品屋及接待中心之材料成本，並據實入帳及付
    款，無虛列成本情事，又其為經營代理廣告之業務，進項與銷項金額雖大，但賺
    取中間之利益極微，原核定所得額過高不合理云云，申經復查結果，以原告所提
    示其與美鴻建設股份有限公司所簽訂之豐原尊龍企劃銷售代理合約書第九條規定
    ：「接待中心與樣品屋由甲方（美鴻建設股份有限公司）負責搭建」，原告所承
    攬美鴻建設股份有限公司之銷售代理案，並未包括接待中心及樣品屋之搭建費用
    ，所稱其取得漢泰行發票係搭建美鴻建設股份有限公司之接待中心及樣品屋之費
    用，與事實不合。依上開合約書所約定事項，縱使原告有搭建上開接待中心與樣
    品屋之費用，亦不屬原告八十一年度之成本費用，而係原告與美鴻建設股份有限
    公司之間代收代付關係。且復查時，經本局分別以八十六年四月十一日中區國稅
    法字第八六○○二一七二二號及同年七月二十五日中區國稅法字第八六○○四四
    二五六號函請原告提示付款證明資料供核，惟原告迄未能提示，是原查依上開規
    定，剔除該項營業成本，並無不合，乃未准變更。訴願及再訴願時，原告以其承
    攬「豐原尊龍」銷售案時，確未負責接待中心之搭建，惟為使廣告效果達到最大
    ，其接待中心之內部裝潢設計及廣告企劃均由其負責，其確有進貨之事實；又其
    與漢泰行交易行為發生於八十一年間，該公司係八十四年始經臺灣臺北地方法院
    以八十四年度訴緝字第三四四號刑事判決認定為虛設行號，根據租稅法適用原則
    之法律不溯既往原則，及行政法院八十五年度判字第四九三號判決及八十五年度
    判字第二一六號判決「不同意稅捐單位將舉證責任推給企業」意旨，不宜輕率認
    定廠商有漏稅事實，而本局僅以其非以支票作為付款工具而否認交易事實，顯不
    合理云云，訴經財政部訴願決定及行政院再訴願決定除持與本局相同之論見外，
    並以原告雖主張有負責接待中心之裝潢支出事實，惟迄未能提示其進貨之內部憑
    單及付款資金流程，以證明其主張之事實為真實，且據臺灣臺北地方法院八十四
    年度訴緝字第三四四號刑事判決記載，漢泰行於八十一年十月至十二月間，無銷
    貨事實，開立不實之銷貨統一發票一百七十九張金額二億二千一百九十三萬一千
    三百六十三元，供忠新五金行等二十二家商號逃漏稅，漢泰行既經法院判決認定
    無銷、進貨事實，亦即無營業行為，原告取得該漢泰行八十一年十二月之銷貨發
    票，自無向該商號進貨之可能，又原告亦無法證明其有另向其他營利事業進貨之
    事實，所訴系爭成本確有進貨事實云云，核無足採。原告本期虛列營業成本，逃
    漏所得之事實至為明確，原核定剔除該項營業成本，並無不合，遂駁回其訴願及
    再訴願。（三）本件行政訴訟原告仍持與復查、訴願及再訴願時相同之主張，其
    無可採據之理由已如前述，況且漢泰行既經法院判決認定無銷、進貨事實，亦即
    無營業行為，原告取得該漢泰行八十一年十二月之銷貨發票，自無向該商號進貨
    之可能，又原告至今仍無法證明其有另向其他營利事業進貨之事實，空言主張系
    爭成本確有進貨事實乙節，核無足採，請駁回其訴。
二、罰鍰部分：（一）按「納稅義務人已依本法規定辦理結算申報，但對依本法規定
    應申報課稅之所得額有漏報或短報情事者，處以所漏稅額兩倍以下之罰鍰。」為
    行為時所得稅法第一百十條第一項所明定。（二）查本件原告取得虛設行號漢泰
    行所開立統一發票虛增成本四、三四五、四四五元，逃漏所得稅部分之事實，已
    如前述，至為明確，初查依行為時所得稅法第一百十條第一項規定，按所漏稅額
    科處一倍之罰鍰一、○八六、三○○元。原告不服，申經復查結果，未准變更，
    訴經財政部訴願決定及行政院再訴願決定，除持與本局相同之論見外，並以漢泰
    行既經法院判決認定無銷進貨事實，亦無營業行為，原告又無法證明其有向其他
    營利事業進貨之事實，其逃漏所得之事實至為明確，其行為縱非故意，亦難謂無
    過失，原裁處罰鍰並無不符，遂駁回其訴願及再訴願。（三）本件行政訴訟原告
    仍持與復查、訴願及再訴願時相同之主張，其無可採據之理由已如前述，所訴核
    無足採。
三、基上論結：原處分及所為復查、訴願、再訴願決定並無違誤，請判決駁回原告之
    訴等語。
    理  由
按依法應由納稅義務人申報繳納之稅捐，已在規定期間內申報，且無故意以詐欺或其
他不正當方法逃漏稅捐者，其核課期間為五年；在核課期間內，經另發現應徵之稅捐
者，仍應依法補徵或並予處罰，為行為時稅捐稽徵法第二十一條第一項第一款及第二
項前段所規定。次按「納稅義務人應於每年二月二十日起至三月底止，填具結算申報
書，向該管稽徵機關，申報其上一年度內構成綜合所得總額或營利事業收入總額之項
目及數額，以及有關減免、扣除之事實，並應依其全年應納稅額減除暫繳稅額及尚未
抵繳之扣繳稅額，計算其應納之結算稅額，於申報前自行繳納。」、「納稅義務人已
依本法規定辦理結算申報，但對依本法規定應申報課稅之所得額有漏報或短報情事者
，處以所漏稅額兩倍以下之罰鍰。」行為時所得稅法第七十一條第一項及同法第一百
十條第一項亦定有明文。本件原告八十一年度營利事業所得稅結算申報，原經被告核
定有案。嗣被告查獲其取得經臺灣臺北地方法院八十四年度訴緝字第三四四號刑事判
決認定無進銷營業事實之漢泰行所開立之不實統一發票金額四、四○○、○○○元，
致虛增當年度營業成本四、三四五、四四五元（原告自行調減營業成本五四、五五五
元），乃剔除該部分營業成本四、三四五、四四五元，除核定補徵當年度營利事業所
得稅一、○八六、三六○元外，並依行為時所得稅法第一百十條第一項規定按所漏稅
額科處一倍之罰鍰一、○八六、三○○元。原告訴稱其承攬「豐原尊龍」銷售案時，
為使廣告效果達到最大，其接待中心之內部裝潢設計及廣告企劃均由原告負責，確有
進貨之事實；又原告與漢泰行交易行為發生於八十一年間，而漢泰行係八十四年始經
臺灣臺北地方法院以八十四年度訴緝字第三四四號刑事判決認定為虛設行號，根據租
稅法律不溯既往原則，及本院八十五年度判字第四九三號、二一六號、二六六號、一
六七○號等判決，不宜輕率認定廠商有漏稅事實云云。查原告雖主張有負責接待中心
之裝潢支出事實，惟被告曾分別以八十六年四月十一日中區國稅法字第八六○○二一
七二二號及同年七月二十五日中區國稅法字第八六○○四四二五六號函請原告提示付
款證明資料供核，而原告迄未能提示其進貨之內部憑單及付款資金流程，以證明其主
張之事實為真實。且查漢泰行於八十一年十月至十二月間，無銷貨事實，開立不實之
銷貨統一發票一百七十九張金額二億二千一百九十三萬一千三百六十三元，供忠新五
金行等二十二家商號逃漏稅等事實，業據臺灣臺北地方法院八十四年度訴緝字第三四
四號刑事判決認定在案，有該判決附原處分卷可稽，則漢泰行既經法院判決認定無銷
、進貨事實，亦即無營業行為，茲原告取得漢泰行八十一年十二月之銷貨發票，自無
向該商號進貨之可能。至原告所提其與美鴻建設股份有限公司所訂立之企劃銷售代理
合約第六條僅約定原告負責「豐原尊龍」銷售案之銷售計劃、市場調查及廣告企劃，
亦不能證明原告有為樣品屋裝潢而向漢泰行進貨之事實。原告復無法證明其有另向其
他營利事業進貨之事實，所訴系爭成本確有進貨事實云云，核無足採。所舉本院八十
五年度判字第四九三號、二一六號、二六六號、一六七○號等判決，其案情與本件未
盡相同，難據為原告有進貨事實之認定。原告本期虛列營業成本，逃漏所得之事實至
為明確，核其所為，縱非故意，亦難謂無過失，被告予以補徵營利事業所得稅，並按
所漏稅額處以罰鍰，揆諸首揭規定，並無違誤，一再訴願決定遞予維持，亦無不合，
原告起訴論旨，難認有理由，應予駁回。
據上論結，本件原告之訴為無理由，爰依行政訴訟法施行法第二條、行政訴訟法第九
十八條第三項前段，判決如主文。
中    華    民    國     八十九      年     十二     月     二十八      日
                    最 高 行 政 法 院  第 三 庭
                                審 判 長 法  官      曾  隆  興
                                         法  官      吳  錦  龍
                                         法  官      徐  樹  海
                                         法  官      鄭  淑  貞
                                         法  官      林  家  惠
右  正  本  證  明  與  原  本  無  異
                                         法院書記官  阮  桂  芬
中    華    民    國     八十九      年     十二     月     二十九      日


司法院資訊處製作；財團法人民間司法改革基金會備份。
